【裁判字號】    89,台上,3360
【裁判日期】    890615
【裁判案由】    違反藥事法
【裁判全文】
最高法院刑事判決                              八十九年度台上字第三三六○號
    上  訴  人  甲○○
    選任辯護人  趙哲宏律師
右上訴人因違反藥事法案件，不服台灣高等法院台南分院中華民國八十七年三月十八
日第二審判決（八十七年度上訴字第八九號，起訴案號：台灣台南地方法院檢察署八
十六年度營偵字第二八八號），提起上訴，本院判決如左：
    主  文
原判決撤銷，發回台灣高等法院台南分院。
    理  由
本件原判決認定上訴人甲○○明知其父母程清彩、程章溫製造、販賣之中藥黑色通血
丸為偽藥，竟將其父母所製造及留下之該偽藥，基於概括之販賣犯意，自民國七十五
年間起至八十五年一月初止，以每包新台幣（下同）二、三千元代價，連續販賣給葉
嘉雄、葉黃梅英夫婦（另由台灣彰化地方法院檢察署檢察官偵辦）與其他不詳姓名者
多人，葉嘉雄夫婦先後曾購買約七、八次，一次購買數小包約二萬至三萬元不等，供
人治療腰酸背痛。嗣經購買者吳敏穎於八十四年十二月一日向葉嘉雄購買上述黑色通
血丸後，心中生疑，向台南市衛生局提出四十粒中藥黑色藥丸申請檢驗結果，發現摻
有ACETAMINOPHEN（末錠糖漿）、HYDRO- CHLOROTHIAZIDE（氫氯苯塞錠）、及PHENYL
BUTAZONE（苯丁比唑銅錠）等西藥成分，係屬偽藥而查獲等情，因而撤銷第一審不當
之科刑判決，仍論處上訴人連續明知為偽藥而販賣罪刑，固非無見。
惟查：有罪之判決書，應於理由記載認定犯罪事實所憑之證據及其認定理由，刑事訴
訟法第三百十條第一款定有明文，上開條文依同法第三百六十四條規定為第二審所準
用，如第二審之有罪判決書，並未將其認定犯罪事實所憑之證據及其認定理由依法記
載，按照同法第三百七十九條第十四款規定，其判決當然為違背法令。本件原判決事
實認定上訴人甲○○明知其父母程清彩、程章溫製造、販賣之中藥黑色通血丸為偽藥
，竟將其父母所製造及留下之該偽藥，基於概括之販賣犯意，自七十五年間起至八十
五年一月初止，以每包二、三千元代價，連續販賣給葉嘉雄、葉黃梅英夫婦與其他不
詳姓名者多人（原判決第一面倒數第二至六行），惟於理由中僅就上訴人販賣予葉嘉
雄、葉黃梅英夫婦說明其認定之所憑，對於認定上訴人有同時販賣予其他不詳姓名者
多人，並未敘明其所據，自有理由不備之違法。又原判決認定上訴人係將其父母製造
、販賣之上開偽藥販賣，於理由中並敘明，其於父母死亡後再賣幾次，即未再賣（原
判決第四面第十一行），如果無訛，其大部分之販賣係在其父母生前所為，則其在父
母生前之販賣行為，與其父母間有無犯意之聯絡及行為之分擔，有無共同正犯之適用
，原判決未予說明，其理由亦嫌不備及適用法則亦有未當。以上諸端，或為上訴意旨
所指摘，或為本院得依職權調查之事項，應認原判決有撤銷發回之原因。
據上論結，應依刑事訴訟法第三百九十七條、第四百零一條，判決如主文。
中      華      民      國    八十九    年      六      月     十五     日
                              最高法院刑事第二庭
                                  審判長法官  莊  來  成
                                        法官  呂  潮  澤
                                        法官  謝  俊  雄
                                        法官  白  文  漳
                                        法官  蘇  振  堂
      右正本證明與原本無異
                                              書  記  官
中      華      民      國    八十九    年      六      月    二十二    日


司法院資訊處製作；財團法人民間司法改革基金會備份。
